臺灣桃園地方法院刑事交通事件裁定　　　　　　　　九十三年度交聲字第三七六號
　　異　議　人
　　即受處分人　甲○○
　　原處分機關　交通部公路總局新竹區監理所桃園監理站
右列受處分人因違反道路交通管理處罰條例案件，對於交通部公路總局新竹區監理所
桃園監理站九十三年七月十九日所為之處分（原處分：桃監裁罰字第裁五二－Ｄ一Ａ
Ｏ二八七三二號裁決書），聲明異議，本院裁定如左：
    主  文
原處分關於甲○○汽車駕駛人，駕駛汽車違反道路交通安全規則，因而肇事致人受傷
，處吊扣駕駛執照陸個月部分撤銷。
前項撤銷部分，甲○○汽車駕駛人，駕駛汽車違反道路交通安全規則，因而肇事致人
受傷，記違規點數參點。
其餘異議駁回。
    理  由
一、本件異議緣由：
  (一)異議人於民國九十三年二月十九日十五時五十四分許，駕駛車牌號碼五Ｕ－四八
    七五號自用小客車（下稱系爭小客車），沿桃園縣蘆竹鄉○○路由南崁往竹圍方
    向行駛，行經南崁路一段與錦順街路口，欲左轉進入錦順街時，與被害人翁紹偉
    所騎乘之車牌號碼ＢＹＧ－九五Ｏ號重型機車（下稱翁機車）發生碰撞，造成翁
    紹偉全身受有多處擦、挫傷，經桃園縣政府警察局交通警察隊舉發「左轉車未讓
    直行車先行，肇事致翁紹偉受輕傷」違規，並填掣桃警局交字第Ｄ一ＡＯ二八七
    三二號違規通知單。異議人因不服舉發，向原處分機關提出申訴。
　(二)經原處分機關轉請原舉發單位桃園縣政府警察局交通警察隊，於九十三年五月二
    十一日以桃警交字第０九三ＯＯＯ七七三Ｏ號函覆稱：經該隊調查，該肇事過程
    有如前述，遂依據道路交通安全規則第一Ｏ二條第一項第六款規定舉發之；而異
    議人於警詢中陳稱：「事發當時車流量很大，右方來車（即翁紹偉）之車速很快
    ，我趕緊踩煞車，還是被對方撞及」，且系爭車輛發生碰撞處為車頭保險桿，若
    依異議人填具之交通違規陳述單所稱已完成轉彎，則碰撞處應為車尾或根本不會
    發生碰撞，是員警依規定舉發之，並無不當等語。
　(三)原處分機關以：本案異議人駕駛系爭車輛，於前揭時、地因「轉彎車未讓直行車
　　先行，肇事致人受傷」之事實明確，依法予以舉發並無不當，乃依道路交通管理
　　處罰條例第四十八條第六款、第六十一條第三項「轉彎車不讓直行車先行，或直
　　行車尚未進入交岔路口，而轉彎車己達中心處開始轉彎，直行車不讓轉彎車先行
　　者」、「汽車駕駛人，駕駛汽車違反道路交通安全規則，因而肇事致人受傷者，
　　吊扣其駕駛執照三個月至六個月」之規定，於九十三年七月十九日，以桃監裁罰
    字第裁五二－Ｄ一ＡＯ二八七三二號裁決書（下稱原處分書），科處異議人罰鍰
    新台幣（下同）一千二百元、依法記違規點數一點及吊扣駕照六個月（下稱原處
    分）資為答辯。
  (四)異議人收受原處分書後，表示不服，於九十三年八月八日依法提出異議，理由略
　　以：事發當時，車頭已對正錦順街，車身已過南崁路一段（竹圍往南崁方向）之
    內側車道，且車頭已到達外線車道，始遭行駛路肩之翁機車車頭部分高速撞擊；
    另依照雙方車輛受損情況判斷，亦應係翁機車撞擊伊所駕系爭車輛。此次事故應
    為直行之翁機車未讓伊駕駛已轉彎之系爭車輛先行，因而發生碰撞，故伊應無上
    揭違規行為云云。
二、按「轉彎車不讓直行車先行，或直行車尚未進入交岔路口，而轉彎車己達中心處
    開始轉彎，直行車不讓轉彎車先行者」、「汽車駕駛人，駕駛汽車違反道路交通
    安全規則，因而肇事致人受傷者，吊扣其駕駛執照三個月至六個月」，道路交通
    管理處罰條例第四十八條第六款、第六十一條第三項分別定有明文。
  (一)經查：異議人於九十三年二月十九日十五時五十四分許，駕駛系爭車輛，沿桃園
    縣蘆竹鄉○○路由南崁往竹圍方向行駛，行經南崁路一段與錦順街路口，欲左轉
    進入錦順街時，與被害人翁紹偉所騎乘之車牌號碼ＢＹＧ－九五Ｏ號重型機車發
    生碰撞，造成翁紹偉全身受有多處擦、挫傷，經桃園縣政府警察局交通隊舉發「
    轉彎車未讓直行車先行，肇事致人受傷」違規，異議人遂向原處分機關申訴及裁
    決，有桃園縣警察局九十三年四月八日桃警局交字第Ｄ一ＡＯ二八七三二號違規
    通知單、原處分書影本各一紙在卷足稽，就本案舉發、裁決程序之事實，異議人
    並無爭執。異議人於右揭時、地駕駛系爭車輛與翁紹偉所騎乘機車發生碰撞肇事
    ，翁紹偉因而受有全身多處擦挫、傷等輕傷害乙節，業據異議人於警詢中供承不
    諱，且經翁紹偉於警詢中證述屬實，並有桃園縣政府警察局大園分局道路交通事
    故現場圖、道路交通事故調查報告表(一)、(二)、敏盛綜合醫院診斷證明書各一紙、
    現場照片八張等資料附卷可稽。
  (二)次查，依被害人翁紹偉於警詢中所述：伊當時駕駛ＢＹＧ－九五Ｏ號重型機車行
    駛於南崁路一段往桃園方向之白實線內（即外側車道），伊行駛到該街口時才看
    到往竹圍方向行駛之系爭車輛欲左轉進入錦順街，看到時立即減速，但因二車距
    離只剩約一公尺，故還是遭系爭車輛衝出撞及等語；另異議人於警詢中所述：伊
    當時看到翁紹偉騎乘機車行駛於車輛右側，二車距離約三至四公尺，其車速很快
    ，我趕緊踩煞車，但還是被對方撞上等語。可知雙方當時均在行進當中，異議人
    、翁紹偉均未注意相互車行動向，迨雙方發現彼此時已甚為接近，二人此時雖均
    緊急煞車，但終因距離過近，以致因煞避不及發生碰撞而肇事之事實，堪以認定
    。
  (三)異議人雖以：伊當時轉彎已達中心處，車頭已對正錦順街，車身已過南崁路一段
    （竹圍往南崁方向）之內側車道，且車頭已到達外線車道，翁紹偉機車應該讓其
    先行云云。按道路交通管理處罰條例第四十八條第六款雖有「若在直行車尚未進
    入交岔路口，而轉彎車已達中心處開始轉彎，直行車應讓轉彎車先行」之規定，
    但此須以直行車尚未進入交岔路口而轉彎車已達中心處開始轉彎為前提。依二人
    前揭警詢中所述，其發現彼此時二車位置均已進入交岔路口，且距離甚為接近；
    佐以道路交通事故現場圖所繪肇事地點是在翁紹偉直行之機車道，兩車撞擊位置
    距人行道尚有三點二公尺，距肇事路口之「嘉義火雞肉飯」招牌柱腳處仍有六點
    四公尺，翁紹偉是以機車車頭直接撞擊系爭車輛車頭保險桿右側等情，有現場勘
    驗筆錄及簡圖附卷足憑，足認翁紹偉機車當時已經進入肇事交岔路口，並非尚未
    進入，此時路權自仍歸屬於直行之翁紹偉機車，異議人既為轉彎車輛，自應停讓
    翁紹偉先行。而依前揭異議人、翁紹偉警詢中所述，可知異議人左轉前並未注意
    到機車車道車行狀況，即貿然左轉，等到發現翁紹偉車行時，才採取煞停舉措，
    此時因雙方位置甚為接近，以致翁紹偉煞避不及，撞上系爭車輛，則異議人確有
    駕駛汽車行經上開路口轉彎時不讓直行車先行之違規情事無訛。
三、次按：
  (一)行政罰在法律之適用上，應類推適用刑法第二條第一項：「行為後法律有變更者
    ，適用裁判時之法律，但裁判前之法律有利於行為人者，適用最有利於行為人之
    法律」；又稅捐稽徵法第四十八條之三：「納稅義務人違反本法或稅法之規定，
    適用裁處時之法律，但裁處前之法律有利於納稅義務人者，適用最有利於納稅義
    務人之法律」，亦揭示「從新從輕」之原則。再行政機關於行為人違反行政法裁
    處時，適用裁處時之法律，但裁處前之法律有利於行為人者，適用最有利於行為
    人之法律，而所謂裁處，包括訴願、行政訴訟之決定或判決（最高行政法院八十
    九年九月十三日八十九年度九月份第一次庭長法官聯席會議決議意旨參照）。則
    行政機關對違反行政法之行為人為裁處時，除裁處前之法律有利於行為人外，自
    應以裁處時之法律為裁處之依據。
  (二)本件異議人違規行為時之道路交通管理處罰條例第六十一條第三項規定：「汽車
    駕駛人，駕駛汽車違反道路交通安全規則，因而肇事致人受傷者，吊扣其駕駛執
    照三個月至六個月」，該規定已於九十三年四月二十一日總統華總一義字第○九
    三○○○七七六○一號令修正公布，並自九十三年七月一日施行，修正後之該條
    第三項規定：「汽車駕駛人，駕駛汽車違反道路交通安全規則，因而肇事致人受
    傷者，記違規點數三點；致人受重傷者，吊扣其駕駛執照三個月至六個月」。另
    依交通部九十三年六月二十九日交路字第○九三○○四○四三一號函釋，受處分
    人違反道路交通安全規則，應以受處分人行為時之法律處罰。此修正前、後之法
    律顯有不同，應認係屬法律變更（參見司法院第二廳八十一年十一月五日（八一
    ）廳刑一字第一六二九０號函覆臺灣高等法院之法律座談會研究意見參照）。惟
    法官依據法律獨立審判，憲法第八十條定有明文，各機關依其職掌就有關法規為
    釋示之行政命令，法官於審判案件時，固可引用，但仍得依據法律，表示適當之
    不同見解，並不受其拘束；司法行政機關所發司法行政上之命令，如涉及審判上
    之法律見解，僅供法官參考，法官於審判案件時，亦不受其拘束（司法院大法官
    會議釋字第二一六號解釋意旨參照）。本件依新法規定，不能吊扣駕駛執照，僅
    得對駕駛人記違規點數三點，經比較新、舊法之結果，新法顯有利於異議人，依
    前揭「從新從輕」原則，自應適用修正後之新法論處。
三、綜右所述，原處分機關就異議人駕駛汽車行經上揭肇事路口，轉彎時不讓直行車
    先行之違規行為，依據道路交通管理處罰條例第四十八條第六款、同條例第六十
    三條第一項第一款規定，對異議人裁處罰鍰新臺幣一千二百元，並記違規點數一
    點，核無違誤，異議人此部分之異議為無理由，應予駁回。至本件異議人駕駛汽
    車違反道路交通安全規則，因而肇事致人受輕傷之違規部分，原處分機關援引修
    正前道路交通管理處罰條例（舊法）第六十一條第三項之規定，裁處異議人吊扣
    駕駛執照六個月，異議人所執前詞固無可採，惟被害人翁紹偉僅受普通傷害，並
    未受重傷，且雙方已經成立和解，有桃園縣蘆竹鄉調解委員會調解書一份在卷足
    參；依修正後同條例第六十一條第三項規定，汽車駕駛人駕駛汽車違反道路交通
    安全規則，因而肇事致人受傷之違規罰則，已由「吊扣駕駛執照三個月至六個月
    」，修正為「記違規點數三點」，原處分機關未及比較新、舊法之適用而為原處
    分，即有未洽，自應由本院將該部分之原處分撤銷。又經比較新、舊法之結果，
    新法顯有利於受處分人，已如上述，本院自應適用修正後之新法，就異議人駕駛
    汽車違反道路交通安全規則，因而肇事致人受傷之違規部分，改處以記違規點數
    三點，以資適法。
四、據上論斷，爰依道路交通管理處罰條例第八十七條第二項、第四十八條第六款、
    第六十三條第一項第一款、修正後道路交通管理處罰條例第六十一條第三項，道
    路交通案件處理辦法第十九條、第二十條，裁定如主文。
中　　　華　　　民　　　國　    九十三　　年　　九　　月　  二十七  　　日
                                　      臺灣桃園地方法院交通法庭
                                            法  官  李  昆  南
右正本證明與原本無異。
如不服本裁定，應於裁定送達後五日內，以書狀敘明理由，向本院提出抗告狀。
                                            書記官  郭  中  明
中　　　華　　　民　　　國　　九十三　　年　　　十　　　月　　　七　　　日
附法條：
道路交通管理處罰條例
第四十八條第六款
六、汽車駕駛人轉彎時，有左列情形之一者，處二百元以上六百元以下罰鍰：
    轉彎車不讓直行車先行，或直行車尚未進入交岔路口，而轉彎車己達中心處開始
    轉彎，直行車不讓轉彎車先行者。
第六十三條第一項第一款
汽車駕駛人有左列各款所列條款之一者，除依原條款處罰鍰外，並予記點：
一、有第三十三條、第三十八條第一項、第四十條第一項、第四十五條、第四十七條
    第一款至第四款、第四十八條、第四十九條或第六十條第一項、第二項第一款至
    第三款情形之一者，各記違規點數一點。
修正後道路交通管理處罰條例
第六十一條第三項
汽車駕駛人，駕駛汽車違反道路交通安全規則，因而肇事致人受傷者，吊扣其駕駛執
照三個月至六個月。
